臺灣嘉義地方法院刑事判決
110年度易字第348號
公  訴  人  臺灣嘉義地方檢察署檢察官
被      告  SISKA DONA ELVERA




選任辯護人  陳國瑞律師
上列被告因違反就業服務法案件，經檢察官提起公訴（110年度
偵字第5332號），本院判決如下：
    主  文
SISKA DONA ELVERA意圖營利而違反任何人不得媒介外國人非法
為他人工作之規定，處拘役伍拾日，如易科罰金，以新臺幣壹仟
元折算壹日。未扣案之犯罪所得新臺幣參仟元沒收，於全部或一
部不能沒收或不宜執行沒收時，追徵其價額。
其餘被訴部分，均無罪。
    犯 罪 事 實
一、SISKA DONA ELVERA（印尼籍，中文姓名：西卡。以下簡稱
    西卡）明知任何人不得媒介外國人非法為他人工作，竟意圖
    營利，基於媒介外國人非法工作之犯意，於民國110年1月29
    日引導逃逸移工AYU NINGSIH RAMADANI（印尼籍，中文姓名
    ：阿玉。以下簡稱阿玉）至臺南市○○區○○街00號房屋（下稱
    甲屋），媒介阿玉給林志鵬從事綁鐵工作，並於110年2月22
    日向阿玉收取仲介費新臺幣（下同）3,000元，而以此方式
    牟利。林志鵬則自110年1月30日起開始僱用阿玉，並提供甲
    屋供阿玉居住。嗣內政部移民署南區事務大隊嘉義縣專勤隊
    （下簡稱嘉義縣專勤隊）於110年2月22日18時20日許，在嘉
    義縣○○鄉○○○00號旁的貨櫃屋，查獲阿玉，始悉上情。
二、案經嘉義縣專勤隊移送臺灣嘉義地方檢察署檢察官偵查起訴
    。
    理  由
壹、有罪部分：
一、本案以下作為判決基礎所引用的證據，檢察官、被告西卡及
    辯護人均同意作為證據（本院卷二44頁），本院審酌該等證
    據之取得，並無違法或不當等不適宜作為證據的情形，自均
    具有證據能力。
二、被告固坦承林志鵬有僱用阿玉從事綁鐵工作之事實，惟矢口
    否認有媒介阿玉非法為他人工作以牟利之犯行，辯稱：我沒
    有幫人介紹工作，是阿玉與男友吵架，而在我那邊住一天，
    阿玉看到林志鵬，自己問林志鵬可不可以在他那邊工作等語
    。辯護人則以：證人阿玉前後所述不一致，且無證物可憑，
    又證人阿玉自稱懷疑是被告通報移民署去抓她，故所為之證
    詞難以採信等語置辯。
三、本院認定事實所憑之證據及理由：
  ㈠阿玉為印尼籍逃逸移工，於110年1月30日至2月22日受僱於林
    志鵬，從事綁鐵工作，並住在林志鵬提供之甲屋，嗣於110
    年2月22日18時20日許，在嘉義縣○○鄉○○○00號旁的貨櫃屋被
    嘉義縣專勤隊查獲等事實，業據證人阿玉、林志鵬證述明確
    （偵卷47至49頁、本院卷一127頁、134頁、本院卷二17至18
    頁、25頁），復有嘉義縣專勤隊指證相片5張、內政部移民
    署外人居停留資料查詢（外勞）-明細內容1份為證（移民署
    卷64至65頁、138頁），且為被告所是認（本院卷二47至49
    頁），應堪認定。
  ㈡證人阿玉於偵查時證言：有1個印尼友人給我被告的LINE，我
    用LINE跟被告聯絡後，於110年1月29日搭乘計程車到臺南與
    被告見面，被告就帶我去臺南的某處（按：即指甲屋）居住
    ，隔天我就受僱於林志鵬。一開始要上班時，被告就有跟我
    說要付給她3,000元仲介費等語（偵卷47至49頁）；於審理
    時亦證稱：我認識被告時，被告說她是仲介，我問她有無工
    作，她說她老公林志鵬有工作可以做，是被告跟我談薪水，
    也有說要拿3,000元仲介費等語（本院卷一128至129頁、132
    至135頁）。由證人阿玉上揭證詞可知，阿玉係透過友人之
    介紹，而與被告認識，之後在被告媒介下，才為林志鵬工作
    ，且在媒介前，雙方已約定阿玉要給付3,000元仲介費給被
    告。
  ㈢被告於本院審理時亦坦言：有一位合法的外籍女生有一天打
    電話給我說等一下有人會打給我，要我介紹工作。她有給阿
    玉我的臉書名稱，阿玉便加我為臉書好友，問我有沒有工作
    可以給她，過了3、4天後，阿玉在甲屋那邊住1天，後來阿
    玉就在林志鵬那邊工作等語（本院卷一53頁、本院卷二47至
    49頁）。互核被告、證人阿玉上揭供（證）詞，除了雙方就
    聯繫之工具為何有所歧異外，其他關於是由阿玉先主動與被
    告聯繫，詢問有無工作，以及係被告讓阿玉前至甲屋，之後
    阿玉就受僱於林志鵬各節，則均一致，故證人阿玉所為之證
    詞，已難謂虛妄。又被告自陳與阿玉原本不認識，在阿玉前
    來甲屋前，沒有跟阿玉見過面等語（本院卷二48頁）。從雙
    方原本互不認識，以及阿玉主動聯繫被告之原因，就是要找
    工作，而最後阿玉也受僱於林志鵬，住在林志鵬提供之宿舍
    即甲屋各節觀之，被告讓阿玉前來甲屋之目的，自係為了使
    阿玉為林志鵬工作，應符合一般經驗法則。故證人阿玉證稱
    被告係仲介之證詞，應堪採信為真。
  ㈣證人即逃逸移工SUPREHATIN（印尼籍，中文姓名：哈婷。以
    下簡稱哈婷）亦證稱被告為仲介，會收取仲介費3,000元等
    語（本院卷一139頁），所述之仲介費用恰與證人阿玉所述
    相符。而阿玉係於110年2月22日遭嘉義縣勤隊查獲，哈婷則
    係於110年3月才受僱於林志鵬從事綁鐵工作（此據證人哈婷
    證陳在卷，見偵卷119頁、本院卷一144頁），2人為林志鵬
    工作之期間並未重疊，所述被告收取之仲介費用卻均一致，
    更足以證明證人阿玉上揭不利於被告之證詞，並非虛妄。
  ㈤被告及辯護人雖以前詞置辯，惟查：
　　⒈被告供稱阿玉是從南投坐車到臺南甲屋（移民署卷36至37
      頁），而被告與阿玉原本既不認識，縱阿玉與男友吵架，
      亦殊難想像會在臉書互加好友3、4天後，即讓非親非故之
      阿玉特地從南投坐車到臺南的甲屋借住，故被告辯稱其並
      非基於仲介阿玉工作之目的，才讓阿玉前至甲屋之辯詞，
      殊難採信為真。
　　⒉證人阿玉於本院審理時證稱與被告討論仲介費之事宜，手
      機內的LINE都有紀錄等語（本院卷一130頁、132至133頁
      ）。嗣經本院勘驗被告、阿玉遭扣案之手機後，結果卻係
      被告手機內關於與阿玉之間之LINE對話紀錄，已全無內容
      ；阿玉手機內關於與被告間之LINE對話紀錄，則僅有110
      年2月9日之3則對話各節，有本院勘驗筆錄1份在卷可憑（
      本院卷二27至28頁、53至58頁），而與證人阿玉所述之情
      形不符。然而，從上述可知，被告於案發後已明顯刪除其
      與阿玉間之LINE對話紀錄，顯係不欲讓檢警藉由LINE對話
      紀錄來得知其與阿玉間之關係，而阿玉身為逃逸移工，在
      遭嘉義縣專勤隊查獲時，自亦有可能基於同一原因，而刪
      除其與被告間之多數對話紀錄。又因證人阿玉係於案發後
      近10個月後之110年12月9日始到庭作證，已有一段時日，
      因此忘記其與被告間LINE對話紀錄之留存情形，尚非難以
      想見。況且，依被告自己之供詞，其曾稱是用臉書與阿玉
      聯繫（移民署卷36頁、本院卷二46至47頁），故其實也無
      法排除阿玉將聯繫方式記錯之可能性。從而，尚無從以證
      人阿玉此部分之證詞與勘驗手機之結果有所歧異，即遽認
      其所為之上揭不利於被告之證詞為不實。
　　⒊證人阿玉於本院審理時就林志鵬支付工資之數額及日數雖
      與其在偵查中所述有部分不一，然如前所述，其於本院審
      理作證時距離受僱於林志鵬已有相當時日，對於詳細數額
      、支付方式難免有記憶不清之情形。況且，本案之重點乃
      在於被告有無意圖牟利而仲介之事實，而證人阿玉就此部
      分之證述則前後一貫，且有相關被告之供詞、證人哈婷之
      證詞資以佐證（詳前述），自無從以證人阿玉之證詞就上
      揭情節有部分歧異，即逕為有利被告之認定。
　　⒋證人阿玉雖坦言有懷疑是被告通報移民署，而感到不高興
      等語（本院卷一133至134頁），然縱係如此，亦不代表證
      人阿玉必會設詞陷害被告，也有可能係因此無意維護被告
      ，而將實情坦白說出。究係何者，仍應綜合全部卷證加以
      判斷。此部分業經本院詳為論述如前，於此不再贅述。故
      辯護人以此為由，認證人阿玉所述不實，尚難憑採。
  ㈥綜上所述，本案事證明確，被告犯行堪以認定，應依法論科
    。
四、論罪科刑：
  ㈠按任何人不得媒介外國人非法為他人工作，就業服務法第45
    條定有明文，乃被告竟意圖營利而媒介外國人即阿玉非法為
    他人工作，因而違反上開規定，核被告所為係犯就業服務法
    第64條第2項之意圖營利而違反不得媒介外國人非法為他人
    工作之規定罪。
  ㈡本院審酌被告：⑴大學畢業之智識程度；⑵未婚無子；⑶自陳幫
    忙林志鵬工作，經濟狀況正常；⑷無犯罪前科，有臺灣高等
    法院被告前案紀錄表在卷可佐；⑸為取得仲介費3,000元，而
    媒介外國人非法為他人工作之犯罪動機，因而破壞我國外勞
    居留制度及主管機關對於外國人在我國工作之管理，且影響
    國人就業權益之犯罪所生結果；⑹犯後否認犯行等一切情狀
    。本院認量處如主文所示之刑，並諭知易科罰金之折算標準
    ，應屬適當。
五、證人阿玉業於110年2月22日支付3,000元仲介費給被告乙節
    ，業據其於偵查中證陳明確（偵卷49頁）；其於審理時亦結
    證稱確已支付該筆仲介費等語（本院卷一132至133頁）。是
    此部分即為被告之犯罪所得，雖未據扣案，仍應依刑法第38
    條之1第1項前段、第3項規定，予以宣告沒收，並於全部或
    一部不能沒收或不宜執行沒收時，追徵其價額。
貳、無罪部分：
一、公訴意旨另以：
　　被告明知任何人不得媒介外國人非法為他人工作，竟意圖營
    利，基於媒介外國人非法工作之犯意，再分別為下列犯行：
    ㈠於109年4月29日在臉書「在臺失聯移工社團」張貼「日薪
    男生1,500元，女生1,200元，另須扣仲介費3,000元」之貼
    文，嗣哈婷看到上則貼文，而與西卡聯絡，西卡則於109年5
    月1日媒介哈婷給林志鵬從事綁鐵工作，並從中獲取仲介費3
    ,000元以牟利。㈡於110年3月7日透過哈婷之介紹，而得知逃
    逸移工NITA ANGGRAENI（印尼籍，中文姓名：妮塔。以下簡
    稱妮塔）在找工作，遂於110年3月8日6時許，在甲屋媒介妮
    塔給林志鵬從事綁鐵工作，並從中獲取仲介費3,000元以牟
    利。因此認被告此部分亦涉犯2次就業服務法第64條第2項之
    意圖營利而違反不得媒介外國人非法為他人工作之規定罪嫌
    等語。
二、檢察官對於起訴之犯罪事實，應負提出證據及說服之實質舉
    證責任。倘其所提出之證據，不足為被告有罪之積極證明，
    或其指出證明之方法，無法說服法院以形成被告有罪之心證
    者，應貫徹無罪推定原則，刑事妥速審判法第6條定有明文
    。
三、公訴人認被告涉犯上開2罪嫌，無非係以被告之供述、證人
    哈婷、妮塔之證述、嘉義縣專勤隊之採證照片等為其論據。
四、被告固坦承認識哈婷，且於109年有與哈婷聯絡，以及妮塔
    於110年3月間有受僱於林志鵬等事實，惟堅詞否認有何上揭
    犯行，辯稱：哈婷於109年沒有為林志鵬工作，她於109年雖
    曾在我那邊住一天，但她後來找別的仲介離開了。而妮塔是
    哈婷介紹到林志鵬那裡工作，我不認識妮塔等語。辯護人則
    以：證人哈婷稱其於109年間係為「阿東」工作，並非受僱
    於林志鵬，起訴事實已與證人哈婷所為之證述不符。另證人
    哈婷也承認係其介紹妮塔到林志鵬處工作，則被告並無仲介
    妮塔之事實，又如何能收仲介費？況且，證人妮塔於偵查中
    坦承在被戒護到嘉義的過程中，有與哈婷合謀說謊，而證人
    妮塔現已逃逸，無從傳喚證人妮塔到庭作證加以釐清，應屬
    罪證不足，而應為無罪諭知等語置辯。
五、本院之判斷：
  ㈠被告被訴非法媒介哈婷之部分：
　　⒈證人哈婷於偵查時證言：109年5月1日我從桃園叫計程車，
      由被告透過電話告訴司機要去哪裡，後來我被載到嘉義某
      處與被告、林志鵬見面，之後我就搭林志鵬的車到臺南「
      阿東」的家。這次的老闆是「阿東」，在那邊從事綁鐵工
      作，我最後有被扣3,000元仲介費等語（偵卷115至117頁
      ）；於本院審理時結稱：109年是在臺南「阿東」那邊工
      作，不是受僱於林志鵬，這次是被告介紹的，有扣3,000
      元仲介費等語（本院卷一139至140頁、144至145頁）。由
      此可知，證人哈婷雖亦有提及被告、林志鵬，但其已明顯
      證稱並非受僱於林志鵬，此與起訴書犯罪事實欄一所述「
      西卡媒介哈婷給林志鵬，由林志鵬雇用哈婷…」等內容即
      顯然不同，合先敘明。
　　⒉本罪構成要件之一乃係「媒介外國人非法『為他人工作』」
      ，則必須先認定該外國人是否確有「為他人工作」之事實
      ，倘無法認定，就無從以本罪相繩。而證人哈婷雖稱於本
      案起訴書所載之日期，係被告介紹其為「阿東」工作，然
      此為被告所否認，且證人林志鵬到庭亦證稱於109年不曾
      開車載哈婷到臺南等語（本院卷二22至23頁），而與證人
      哈婷所為之上揭證詞有所歧異，況且卷內亦無其他能證明
      哈婷確有為「阿東」工作之積極證據，故尚難僅以證人哈
      婷之單一證詞，遽認被告本次有媒介之事實。
  ㈡被告被訴非法媒介妮塔之部分：
    ⒈證人哈婷到庭結證稱：110年3月15日被移民署查獲前一、
      二個禮拜我有在林志鵬那裡工作，因為我問被告有沒有缺
      員工，被告說有，我就打電話給表妹妮塔，她就答應跟我
      一起在林志鵬那邊工作，林志鵬在發薪水時，有先扣3,00
      0元，是要給被告的仲介費等語（本院卷一142頁、144頁
      ）；證人妮塔則證言：是哈婷主動聯繫我，說那邊有綁鐵
      工作，我就坐計程車去找林志鵬，哈婷有幫我跟林志鵬翻
      譯，並跟我說老闆會以提供食宿及每日1,600元薪資等條
      件僱用，是哈婷介紹我去林志鵬那邊工作的。哈婷跟我說
      被告是仲介，會扣仲介費3,000元，我沒有去問被告等語
      （移民署卷109頁、124頁、偵卷93頁）。互核證人哈婷、
      妮塔所為之上揭證詞可知，本案乃係哈婷主動介紹妮塔前
      至林志鵬處工作，並非由被告從中媒介。
    ⒉哈婷曾於110年3月4日、6日在臉書社團張貼找工人、1天多
      少錢、仲介費3,000元等內容貼文之事實，業據證人哈婷
      坦認在卷（本院卷一143頁），復有臉書截圖1份在卷可憑
      （本院卷一149頁）。哈婷既有以自己之名義在臉書上張
      貼招募工人之廣告，甚至還明確載明要收取3,000元仲介
      費，則證人妮塔證言本案係由哈婷所媒介，即非顯不可採
      。
    ⒊證人哈婷、妮塔雖均證稱被告有向妮塔收取仲介費3,000元
      （詳前述），然妮塔既係由哈婷介紹給林志鵬，卻由被告
      收取仲介費，顯與常情有違。又證人哈婷、妮塔曾有在偵
      查中設詞陷害林志鵬苛扣薪資之紀錄（偵卷95頁、123頁
      ），則渠等所為證詞之憑信性較低，在無其他積極證據之
      情形下，尚無從遽為不利於被告之認定。　　　　
  ㈢綜上所述，依卷內資料，並無其他證據顯示證人哈婷確有於1
    09年間在其所證述之「阿東」處工作，自無從認定被告於10
    9年間有媒介哈婷為他人工作；又依證人哈婷、妮塔之證詞
    ，妮塔係透過哈婷之介紹，才會於110年3月間為林志鵬工作
    ，故亦無從認定被告有非法媒介妮塔為他人工作。從而，本
    院認依公訴人所提出之證據，被告是否確有為上開2次非法
    媒介外國人為他人工作之行為，尚屬有疑，依罪證有疑，利
    於被告原則，依法自均應對被告為無罪之諭知。　　
據上論斷，應依刑事訴訟法第299條第1項前段、第301條第1項前
段，就業服務法第45條、第64條第2項，刑法第11條前段、第41
條第1項前段、第38條之1第1項前段、第3項，判決如主文。
本案經檢察官詹喬偉提起公訴、檢察官葉美菁到庭執行職務
中　　華　　民　　國　　111 　年　　2 　　月　　10　　日
                  刑事第三庭    法　官　張佐榕
以上正本證明與原本無異。
如不服本判決，應於判決送達後20日內，向本院提出上訴狀。
中　　華　　民　　國　　111 　年　　2 　　月　　10　　日
                                書記官　連彩婷
附錄本判決論罪科刑法條
就業服務法第45條
任何人不得媒介外國人非法為他人工作。

就業服務法第64條第2項
意圖營利而違反第 45 條規定者，處 3 年以下有期徒刑、拘役
或科或併科新臺幣 120 萬元以下罰金。